【裁判字號】    95,訴,2590
【裁判日期】    951019
【裁判案由】    毒品危害防制條例
【裁判全文】
臺灣高雄地方法院刑事判決              95年度訴字第2590號
公  訴  人  臺灣高雄地方法院檢察署檢察官
被      告  乙○○
上列被告因違反毒品危害防制條例案件，經檢察官提起公訴（95
年度毒偵字第5209號）及移送併案審理（95年毒偵字第5670號）
，合議庭裁定由受命法官獨任進行簡式審判程序審理，本院判決
如下：
    主  文
乙○○施用第一級毒品，處有期徒刑捌月，扣案如附表一(一)(二)(三)
、附表二(一)(二)(三)所示之物均沒收銷燬，如附表一(四)(五)所示之物均
沒收；又施用第二級毒品，處有期徒刑肆月；應執行有期徒刑拾
月，扣案如附表一(一)(二)(三)、附表二(一)(二)(三)所示之物均沒收銷燬，
如附表一(四)(五)所示之物均沒收。
    事  實
一、乙○○前於民國94年間因施用毒品案件，經本院以94年度毒
    聲字第2164號裁定送觀察勒戒後，認無繼續施用傾向而於94
    年10月17日執行完畢釋放。詎仍不知悔改，明知海洛因、甲
    基安非他命分別係業經公告，列為毒品危害防制條例第2 條
    第2項第1、2 款所列之第一、二級毒品，均不得非法持有、
    施用，其仍於前揭觀察勒戒執行完畢釋放後5年內之95年5月
    30 日20時16分許（即第1次為警採尿之時）回溯24小時內之
    某2個時點、95年7月18日15時16分許（即第2次為警採尿之
    時）回溯24小時內之某2 個時點，分別均基於反覆延續施用
    第一級毒品海洛因及第二級毒品甲基安非他命之單一行為決
    意，先後於高雄市○○區○○路136 號「康橋飯店」206 室
    及高雄縣鳳山市○○路161 號「簡愛汽車旅館」231 室，分
    別以將海洛因摻入香煙內燒烤及將甲基安非他命置入玻璃球
    燒烤後吸食其霧化氣體之方式，施用海洛因及甲基安非他命
    各2 次，嗣先後為警於(一)95年5 月30日15時19分許前往上開
    「康橋飯店」206 室臨檢盤查，當場查獲乙○○持有如附表
    一所示之第一級毒品海洛因5 包（驗後合計淨重3.73公克，
    空包裝袋總重1.51公克）、殘餘第一級毒品海洛因毒品粉末
    膠袋10只（檢察官誤載為11只）、殘餘第一級毒品海洛因之
    塑膠鏟子6 個、空夾鏈袋1 大包、葡萄糖1 大包。(二)於95年
    7 月18日12時許前往上開「簡愛汽車旅館」231 室臨檢查獲
    ，並扣得如附表二所示之第一級毒品海洛因1 包（驗後淨重
    2.02公克，空包裝袋重0.3 公克）、殘留有第一級毒品海洛
    因毒品粉末膠袋2 只、殘留有第一級毒品海洛因毒品粉末之
    分裝杓4 支。經查獲後均經其同意採集尿液送驗，均呈現第
    一級毒品海洛因及第二級毒品甲基安非他命陽性反應，而發
    現上情。
二、案經高雄市政府警察局刑警大隊移送台灣高雄地方法院檢察
    署檢察官偵查起訴及移送併案審理。
    理  由
一、本件被告所犯為死刑、無期徒刑或最輕本刑為三年以上有期
    徒刑以外之罪，其於準備程序中就被訴事實為有罪之陳述，
    經法官告知簡式審判程序之旨，並聽取公訴人之意見後，依
    刑事訴訟法第273 條之1 第1 項規定，合議庭裁定由受命法
    官獨任進行簡式審判程序，合先敘明。
二、上揭犯罪事實，業據被告於本院審理中坦承不諱，且查：
  (一)被告2次到案後，同意為警採集之尿液（編號分別為L00-00
    000、G-220），經分別送請高雄市立凱旋醫院以氣相層析質
    譜儀法檢驗後，均係呈第一級毒品海洛因代謝後嗎啡及第二
    級毒品甲基安非他命之陽性反應等情，有該院95年6月12日
    檢體編號L00-00000號（5209號偵查卷頁26）、95年8月7日
    檢體編號G-220號（5670號偵查卷頁21）、濫用藥物尿液檢
    驗報告2紙在卷可稽。
  (二)而「施用海洛因、甲基安非他命後，其於尿液中排出之最長
    時限，受施用劑量、施用方式、個人體質及其代謝情況等因
    素影響，因個案而易，施用海洛因一般可檢出之最長時間為
    海洛因服用後2至4天；施用甲基安非他命一般可檢出之最長
    時間為甲基安非他命服用後1至5天」等情，有行政院衛生署
    管制藥品管理局91年8月2日管檢字第108443號函可查，故自
    前揭尿液檢驗報告，可知被告確曾分別於採尿前之代謝時間
    內，施用毒品海洛因及甲基安非他命。
  (三)此外，第1次查獲之第一級毒品海洛因5包（驗後合計淨重3.
    73公克，空包裝袋總重1.51公克，本院審理卷頁14）、殘餘
    第一級毒品海洛因毒品粉末膠袋10只（審理卷頁23、24）、
    殘餘第一級毒品海洛因之塑膠鏟子6 支（審理卷頁26、27）
    ，經送驗後確均呈毒品陽性反應，有法務部調查局95年7 月
    13日調科壹字第220 023731號鑑定通知書1 紙、高雄醫學大
    學附設中和紀念醫院檢驗報告4 紙在卷可稽；第2次 查獲之
    第一級毒品海洛因1 包（驗後淨重2.02公克，空包裝袋重
    0.3 公克，審理卷頁57）、殘留有第一級毒品海洛因之分裝
    杓4 支（審理卷頁50、51）、殘留有第一級毒品海洛因之膠
    袋2 紙（審理卷頁52、53 ） ，經本院送請鑑定後，確均呈
    毒品陽性反應，有法務部調查局之鑑定書1 紙、高雄醫學大
    學附設中和紀念醫院檢驗報告4 紙在卷可稽。而該扣案物均
    係被告所有，且供被告施用毒品所用，亦經被告於本院審理
    時陳明在卷，是被告之自白乃與事實相符，堪信為真實。
  (四)另被告前因施用毒品案件，經本院裁定送觀察、勒戒後，認
    無繼續施用毒品之傾向，而於94年10月17日執行完畢釋放，
    ，亦有臺灣高等法院被告前案紀錄表、被告刑案資料查註紀
    錄表各1份在卷可稽，其於5年內再分別施用第一級毒品海洛
    因、第二級毒品甲基安非他命，依93年1月9日修正施行之毒
    品危害防制條例規定，應予以論罪科刑。
三、論罪科刑：
  (一)按刑事法若干犯罪行為態樣，本質上原具有反覆、延續實行
    之特徵，立法時既予特別歸類，定為犯罪構成要件之行為要
    素，則行為人基於概括之犯意，在密切接近之一定時、地持
    續實行之複次行為，倘依社會通念，於客觀上認為符合一個
    反覆、延續性之行為觀念者，於刑法評價上，即應僅成立一
    罪。學理上所稱「集合犯」之職業性、營業性或收集性等具
    有重複特質之犯罪均屬之，例如經營、從事業務、收集、販
    賣、製造、散布等行為概念者均是（最高法院95年度台上字
    第1079號裁判意旨參照）。而毒品危害防制條例第2條第1項
    規定的毒品，原即具有成癮性，毒品危害防制條例所規定之
    施用毒品行為，衡諸施用毒品者之吸食慣性及社會常情，本
    即具有毒品成癮而反覆施用之性質，又該條例既依成癮性、
    濫用性及對社會危害性而將毒品分為四級，且僅規定處罰施
    用第一、二級毒品，足見毒品危害防制條例所處罰施用第一
    、二級毒品，其構成要件之行為要素係具有成癮、濫用之反
    覆、延續實行，依社會通念於客觀上乃符合一個反覆、延續
    性之行為觀念，而屬於集合犯。經查：本案被告施用第一級
    毒品海洛因及第二級毒品甲基安非他命之犯行頻繁、持續進
    行，在時空上，確具密接關係，此外，施用期間中，被告並
    無因施用毒品遭警查獲而中斷其犯行、犯意之情事，則被告
    之各該施用第一級毒品海洛因及第二級毒品甲基安非他命犯
    行間，顯係出於反覆、延續施用該種毒品之單一行為決意即
    明，從而在行為概念上，應均評價認係包括一罪之集合犯，
    較符合社會通念，也較為合理。
  (二)至被告施用期間雖跨越刑法修正前後，依臺灣高等法院暨所
    屬法院座談會第17號提案之研討結論，認「對於施用毒品等
    之習慣性犯罪行為，於舊法時期發生並完成之行為，依裁判
    時之新法第2 條第1 項，適用有利於行為人之法律；於修正
    後發生並完成之犯罪，則依新法處理。前後兩者，再就刑法
    第51條之適用，依新法第2條 第1 項比較結果，適用舊法有
    關數罪併罰之規定處理。」等語，本院則認施用毒品既屬集
    合犯之習慣犯的性質，不論於刑法修正前、後均是如此，故
    縱行為人於刑法修正前、後各有施用毒品行為，然亦僅論以
    一次構成要件的施用毒品行為，以求理論之一致。
  (二)又連續犯實施中如法律有變更，其一部觸犯舊法，一部涉及
    新法時，應依最後行為時之新法處斷，並無行為後法律變更
    須比較新舊法適用之問題（最高法院93年台非字第273 號、
    93 年 台上字第2736號裁判意旨參照），集合犯除因係就行
    為人前後多次犯行於法律上包括性地評價為1 罪，主觀上之
    犯意而與連續犯有所不同外，餘客觀上多次犯行之特徵則與
    連續犯無異，本於相同事例適用相同原則之法理，集合犯前
    後多次行為，如一部觸犯舊法，一部涉及新法時，亦應依最
    後行為時之新法處斷，而無行為後法律變更比較新舊法適用
    之問題。本案被告集合犯行實施中，有關本罪易科罰金之折
    算標準（刑法第41條第1 項前段、修正前罰金罰鍰提高標準
    條例第2 條）、定應執行刑（刑法第51條第5 款）等相關法
    律雖均經修正變更俱於95年7 月1 日施行，然被告最後1 次
    遭查獲之犯行乃係於新法施行後之95年7 月18日，則依上開
    說明，本案即應逕適用新法規定，而無新舊法比較之問題。
  (三)故被告於前開時地，分別施用海洛因、甲基安非他命之行為
    ，係分別犯該條例第10條第1 項、第2 項之施用第一級毒品
    罪、施用第二級毒品罪。被告分別持有第一、二級毒品海洛
    因、甲基安非他命，嗣分別進而施用之，持有之低度行為應
    為施用之高度行為所吸收，不另論罪。其所犯上開二罪名，
    犯意各別，罪名有異，應分論併罰。爰審酌被告前已有施用
    毒品之不良素行，歷經觀察勒戒猶施用之，顯見其戒毒意志
    不堅，本不宜寬貸，惟念其施用毒品乃自戕一己之身體健康
    ，對社會造成之危害尚非直接鉅大，且犯後終知能坦承犯行
    ，態度良好等一切情狀，分別量處如主文所示之刑，並定其
    應執行之刑，以期自新。至於查獲扣案如附表一(一)、附表二
    (一)之毒品海洛因共6 包（重量均如主文所示），均係違禁物
    ，附表一(二)(三)、附表二(二)(三)經送驗後均殘留有毒品海洛因，
    客觀上已與毒品無法析離，應等同於毒品視之，併依毒品危
    害防制條例第18條第1 項前段規定，不論屬於犯人與否，宣
    告沒收銷燬；至鑑驗耗費之毒品海洛因既已滅失，即毋庸再
    予宣告沒收銷燬；另附表一(四)(五)之物，經送驗後並無呈現毒
    品陽性反應，雖有高雄醫學大學附設中和紀念醫院檢驗報告
    在卷可稽（審理卷頁25、疑似葡萄糖之物應係頁28至30），
    然其為被告所有，協助其施用毒品之物，亦據被告自承在卷
    ，應依刑法第38條第1項第2款規定宣告沒收。
  (四)末檢察官雖僅就被告95年5 月30日20時16分許回溯24小時內
    某2 個時點之施用第一級毒品海洛因及第二級毒品甲基安非
    他命犯行起訴，然被告第2 次遭查獲之施用第一級毒品海洛
    因及施用第二級毒品甲基安非他命犯行（即移送併辦部分）
    與起訴部分既然分別均有集合犯之實質上一罪關係，自為起
    訴效力所及，本院自應併予審究，附此敘明。
據上論斷，應依刑事訴訟法第273條之1第1 項、第299條第1項前
段，毒品危害防制條例第10條第1 項、第2 項、第18條第1 項前
段，刑法第11條、第51條第5 款、第38條第1 項第2 款，判決如
主文。
本案經檢察官甲○○到庭執行職務。
中     華     民     國    95   年    10    月   19   日
                    刑事第七庭  法  官  蔡川富
右正本證明與原本無異。
如不服本判決，應於判決送達後10日內，向本院提出上訴狀。
中     華     民     國    95   年    10    月   19   日
                                書記官  王治華
附錄本案論罪科刑法條全文
毒品危害防制條例第10條
施用第1級毒品者，處6月以上5年以下有期徒刑。
施用第2級毒品者，處3年以下有期徒刑。
附表一
(一)第一級毒品海洛因5 包（驗後合計淨重3.73公克，空包裝袋總
  重1.51公克）。
(二)殘餘第一級毒品海洛因毒品粉末膠袋10只（檢察官誤載為11只
  ）。
(三)殘餘第一級毒品海洛因之塑膠鏟子6個。
(四)未含毒品殘留之空夾鏈袋1大包。
(五)葡萄糖1 大包。
附表二
(一)第一級毒品海洛因1 包（驗後淨重2.02公克，空包裝袋重0.3
  公克）。
(二)殘留有第一級毒品海洛因毒品粉末膠袋2只。
(三)殘留有第一級毒品海洛因毒品粉末之分裝杓4支。


司法院資訊處製作；財團法人民間司法改革基金會備份。
